【裁判字號】    97,交聲,80
【裁判日期】    970922
【裁判案由】    聲明異議
【裁判全文】
臺灣臺南地方法院交通事件裁定          97年度交聲字第80號
移送機關
異議人即
受處分人    甲○○
上列受處分人因違反道路交通管理處罰條例案件，對於交通部公
路總局嘉義區監理所台南監理站民國97年1月29日所為之裁決處
分（處分案號：嘉監南字第裁74-Z8B003700號），聲明異議，本
院裁定如下：
    主  文
原處分撤銷。
陳俊恆不罰。
    理  由
一、原處分意旨略以：受處分人即異議人陳俊恆於民國（下同）
    96年12月4日17時16分許，駕駛所有車牌號碼1899-JF號自用
    一般小客車，行經國道3號南下301公里最高限速110公里處
    ，因汽車行駛高速公路經雷射測速器（測距351.7公尺）測
    得行速每小時129公里，超過最高速限19公里，遭內政部警
    察署國道公路警察局第八警察隊白河分隊員警（下稱舉發機
    關）依法攔停製單舉發，嗣經交通部公路總局嘉義區監理所
    臺南監理站（下稱移送機關）以其違規事證明確，依道路交
    通管理處罰條例第33條第1項第1款、第63條第1項第1款（原
    裁決書漏載第1款）及違反道路交通管理事件統一裁罰標準
    表等規定，裁處新台幣3,000元，並記違規點數1點。
二、本件聲明異議意旨略以：
  (一)異議人謂南下299公里處所設之標誌乃「110公里」之速限標
    誌，而非警方所稱之「前有測速照相」之告示牌。
  (二)又側速距離高達351.7公尺，且鎖定左轉彎的出口處，換句
    話說，當駕駛者從轉彎口出來，尚未看到警車的存在時，警
    方事實上已經掌握駕駛者超速的證據，但問題的關鍵在於駕
    駛者看不到這一切。
  (三)12月份的下午5時16分，天色已經昏暗，且是下班時間，國
    道上來往的車輛很多，一輛警車停放在路肩，不顯示任何警
    告燈或放置反光三腳架警告來車，又要強行攔截超速的車輛
    ，這會嚴重的危害交通安全和駕駛人的生命，不是警車不受
    路肩限制所能一語帶過，且值勤人員的角度根本看不到超速
    車輛後面的狀況，如何確保安全有效的攔截？為此，聲明異
    議，請求撤銷原處分等語。
三、按汽車行駛於高速公路、快速公路或設站管制之道路，不遵
    使用限制之管制規則而行車速度超過規定之最高速限或低於
    規定之最低速限者，處汽車駕駛人新台幣三千元以上六千元
    以下罰鍰，道路交通管理處罰條例第33條第1項第1款固定有
    明文。惟按對於行車速度超過規定之最高速限或低於規定之
    最低速限之違規行為，採用固定或非固定式科學儀器取得證
    據資料證明者，於高速公路須至少於300公尺前，明顯標示
    之，道路交通管理處罰條例第7條之2第3項定有明文。因此
    ，在高速公路以科學儀器採證超速違規所設置之警告標誌，
    僅有至少300公尺以上之最近距離限制，並無最遠距離限制
    規定，惟其設置是否合理，仍應依當時行車速度、一般駕駛
    人之通常注意能力、道路狀況等因素，綜合判斷之。
四、經查：
  (一)異議人於上開時、地行車速度為時速129公里，超過規定之
    最高時速110公里未滿20公里，為警以移動式雷達測速照相
    機之科學儀器採證而舉發，而舉發地點前方至少300公尺前
    ，即國道3號南下299.1公里、287.55公里之明顯處，分別設
    有「最高速限標誌110公里」、「前有測速照相」警告標誌
    等情，且異議人就上開地點設置有「最高速限標誌110公里
    」警告標誌一節並不爭執，有其聲明異議狀在卷可明，復有
    內政部警政署國道公路警察局96年12月4日公警局交字第Z8B
    003700號舉發違反道路交通管理事件通知單、內政部警政署
    國道公路警察局第八警察隊97年6月5日公警八交字第097087
    1187函檢附設有「最高速限標誌110公里」、「前有測速照
    相」警告標誌之現場照片2紙，及該雷射測速槍檢驗合格證
    書1份在卷為證，是異議人確有超速10公里以上未滿20公里
    之違規行為，且本件以科學儀器採證舉發之地點前至少300
    公尺之明顯處，確有設置警告標誌等事實，均堪信為真實。
  (二)然異議人辯稱未看到「前有測速照相」之警告標誌云云，查
    ，本件舉發地點係在國道3號南下301公里處，在前方287.55
    公里之明顯處，確設有「前有測速照相」之警告標誌，距離
    舉發地點至少300公尺以上，已如前述，然本件舉發地點與
    該「前有測速照相」之警告標誌設置地點，二者相距13.45
    公里之距離，若以該路段最高速限時速110公里計算，上開
    舉發地點至設置「前有測速照相」之警告標誌處之，車輛之
    行駛時間在7分鐘以上，若以本件異議人車速高達時速129公
    里，行駛時間亦須6分鐘以上，依一般客觀而理性之駕駛人
    之通常標準綜合判斷，本件舉發地點於13.45公里前設置測
    速照相告示牌，非在高速公路駕駛人合理可預期前方有測速
    照相之適當距離內。而在道路明顯處一定距離前設置超速警
    告標誌之規定，係民主國家基於法治國原則下，為符合人民
    之合理期待，應使其有遭受處罰之預見可能性，方為明確合
    理之規範。因此，公路警察依法律之規定，設置「前有測速
    照相」之警告標誌時，如其所設置距離，於駕駛人高速行駛
    中，若超乎一般駕駛人持續其「應遵守速限規定，否則將遭
    舉發」之預見可能性及注意能力時，即屬不相當。因此，本
    院認上開「前有測速照相」警告標誌之設置距離對本件違規
    行為之舉發，尚難認為適當，從而，異議人上開所辯應為可
    採。
五、綜上所述，異議人之異議，為有理由，移送機關僅因異議人
    有行車速度超過最高速限19公里，而遽予裁罰，於法自有未
    洽，自應由本院將原處分撤銷，並另為異議人不罰之諭知，
    以資適法。
六、據上論斷，依道路交通管理處罰條例第87條第2項、道路交
    通案件處理辦法第20條前段，裁定如主文。
中    華    民    國    97    年    9     月    22    日
                    交通法庭    法  官  陳淑勤
以上正本證明與原本無異。
如不服本裁定，應於送達後5日內，向本院提出抗告狀。
                                書記官  謝國欽
中    華    民    國    97    年    9     月    22    日


司法院資訊處製作；財團法人民間司法改革基金會備份。
